福建金門地方法院刑事判決　　　　　　　99年度簡上字第11號
上　訴　人
即　被　告　何振耀
上列上訴人即被告因違反建築法案件，不服本院中華民國99年11
月24日99年度城簡字第65號第一審刑事簡易判決（聲請簡易判決
處刑案號：99年度偵字第545號），提起上訴，本院管轄之第二
審合議庭認為不應以簡易判決處刑，改適用通常程序，自為第一
審判決如下：
    主  文
原判決撤銷。
何振耀無罪。
    理  由
一、聲請簡易判決處刑意旨略以：何振耀明知依建築法規定勒令
    停工之建築物，非經許可不得擅自復工，仍於民國97年11月
    間，未經申請核准，在其所有坐落於金門縣金沙鎮○○里○
    ○○路602號原有建築物後方土地上，擅自增建RC結構磚造
    建築物1層（面積約：4公尺×5公尺＝20平方公尺，下稱「A
    建物」），經金門縣金沙鎮鎮公所依法查報，並由金門縣政
    府於同年11月25日以府建管字第0970072557號函勒令停工，
    竟不遵從制止，繼續施工，又於原有地號土地上另新建RC結
    構磚造建築物1層（面積約：14.5公尺×6公尺＝87平方公尺
    ，下稱「B建物」），金門縣政府再於99年8月10日以府建管
    字第0990054613號函通知勒令停工，並限期依規定補辦建築
    手續，詎仍不遵從制止，繼續施工增建，因認被告涉犯違反
    建築法第93條之違法復工罪嫌云云。
二、按犯罪事實應依證據認定之，無證據不得認定犯罪事實；又
    不能證明被告犯罪者，即應諭知無罪之判決，刑事訴訟法第
    154條第2項、第301條第1項分別定有明文。再按事實之認定
    ，應憑證據，如未能發現相當證據，或證據不足以證明，自
    不能以推測或擬制之方法，為裁判基礎；苟積極證據不足為
    不利於被告事實之認定時，即應為有利於被告之認定；又認
    定犯罪事實所憑之證據，雖不以直接證據為限，間接證據亦
    包括在內，然而無論直接證據或間接證據，其為訴訟上之證
    明，須於通常一般之人均不致有所懷疑，而得確信其為真實
    之程度者，始得據為有罪之認定，倘其證明尚未達到此一程
    度，而有合理之懷疑存在而無從使事實審法院得有罪之確信
    時，即應由法院為諭知被告無罪之判決，最高法院40年臺上
    字第86號、30年上字第816號、76年度臺上字第4986號判例
    足資參照。次按刑事訴訟法第161條已於91年2月8日修正公
    布，修正後同條第1項規定：檢察官就被告犯罪事實，應負
    舉證責任，並指出證明之方法。因此，檢察官對於起訴之犯
    罪事實，應負提出證據及說服之實質舉證責任。倘其所提出
    之證據，不足為被告有罪之積極證明，或其闡明之證明方法
    ，無從說服法官以形成被告有罪之心證，基於無罪推定之原
    則，自應為被告無罪判決之諭知，最高法院92年台上字第
    128號亦著有判例足參。
三、公訴意旨認被告涉犯違反建築法第93條之違法復工罪犯行，
    係以被告何振耀於偵訊中自白、金門縣政府勒令停工函、土
    地登記謄本、地籍圖謄本、送達證書、金沙鎮公所函、違章
    建築查報單及現場照片為其主要論據。訊據被告何振耀否認
    有何違法復工犯行，辯稱：伊於搭蓋A建物幾天後接獲金門
    縣政府於97年11月25日以府建管字第0970072557號勒令停工
    函後，於同年11月底即完工，是以未再繼續搭建；B建物不
    是就原有A建物擴建，而是另外蓋的，是要作為神明廳使用
    ，與A建物隔了兩年，99年8月12日接獲金門縣政府99年8月
    10日府建管字第0990054613號函通知勒令停工後，還有繼續
    修建B建物，但同年10月20日接獲地檢署傳票時B建物已完工
    ，是以未曾再繼續搭建等語。
四、按被告以外之人（包括證人、鑑定人、告訴人、被害人及共
    同被告等）於審判外之陳述雖不符刑事訴訟法第159條之1至
    之4等四條之規定，然經當事人於審判程序同意作為證據，
    法院審酌該言詞陳述或書面陳述作成時之情況，認為適當者
    ，亦得為證據；當事人、代理人或辯護人於法院調查證據時
    ，知有刑事訴訟法第159條第1項不得為證據之情形，而未於
    言詞辯論終結前聲明異議者，視為有前項之同意，同法第15
    9條之5定有明文。立法意旨在於傳聞證據未經當事人之反對
    詰問予以核實，原則上先予排除。惟若當事人已放棄反對詰
    問權，於審判程序中表明同意該等傳聞證據可作為證據；或
    於言詞辯論終結前未聲明異議，基於尊重當事人對傳聞證據
    之處分權，及證據資料愈豐富，愈有助於真實發見之理念，
    且強化言詞辯論主義，使訴訟程序得以順暢進行，上開傳聞
    證據亦均具有證據能力。查本件以下所引用之被告以外之人
    於審判外之供述或非供述證據，均經被告於本院100年1月3
    日準備程序表示同意使用，本院審酌上開供述或非供述等證
    據資料製作時之情況，無不當取供及證明力明顯過低之瑕疵
    ，認以之作為證據應屬適當，揆諸前開條文規定及說明，均
    有證據能力。
五、按建築法第93條第1項之違法復工罪，其構成要件係以：「
    依本法規定勒令停工之建築物，非經許可不得擅自復工；未
    經許可擅自復工經制止不從者，除強制拆除其建築物或勒令
    恢復原狀外，處一年以下有期徒刑、拘役或科或併科三萬元
    以下罰金。」，即以違建行為人經主管機關發函勒令停工後
    ，擅自復工，再經主管機關發函制止後，仍未遵從主管機關
    制止繼續施工之命令者，始得謂符合前開違反復工罪之要件
    ，若主管機關於勒令停工之命令後，未曾再度發函制止違建
    人繼續施工之行為，縱違建人有繼續搭蓋違章建物之事實，
    亦無前開刑罰規定之適用。再按刑法上所謂之「接續犯」，
    係指行為人以單一之決意，於同時、同地或密切接近之時、
    地接續實施侵害同一法益之數行為，而各行為之獨立性極為
    薄弱，依一般社會健全觀念，在時間差距上，難以強行分開
    ，在刑法評價上，以視為數個舉動之接續施行，合為包括之
    一行為予以評價，較為合理者而言，若數行為並非出於行為
    人之單一決意，自不得論以接續犯。
六、查本件被告何振耀於97年間，因未經申請核准，擅自於金門
    縣金沙鎮○○○路602號後方土地上（金沙鎮○○○○段567
    地號）搭蓋A建物，經金門縣金沙鎮公所以97年11月19日池
    建字第0970010864號函向金門縣政府查報，金門縣政府遂依
    前開查報函文，於同年11月25日以府建管字第0970072557號
    函勒令被告停工；嗣於99年間，金沙鎮公所再度查獲被告未
    經許可擅自於同一地號土地搭蓋B建物，遂再於同年8月4日
    以池建字第0990008975號函向金門縣政府查報，金門縣政府
    並以99年8月10日府建管字第0990054613號函勒令被告停工
    ，被告雖接獲前開金門縣政府99年8月10日函文，仍繼續施
    作B建物，經金沙鎮公所再於99年10月7日以池建字第099001
    1785號函向金門縣政府查報等情，有上開各函文、土地登記
    謄本、地籍圖謄本、送達證書等件附卷可稽，自堪認定。
七、查被告於本院供陳：A建物接獲金門縣政府97年11月25日府
    建管字第0970072557號函後，於同年11月底完工（本院卷第
    21頁）。本院比對金門縣金沙鎮公所於97年11月17日發現A
    建物時拍攝之照片，及99年10月6日發現B建物時拍攝之A建
    物照片，得確認金沙鎮公所於97年11月17日發現違章之A建
    物時，A建物僅未安裝木門，建築物幾近完工，非如金沙鎮
    公所違章建築查報單所記載完成程度僅50%，此有金沙鎮公
    所97年11月19日池建字第0970010864號違章建築查報單1件
    及照片2張（偵卷第12、13頁），與98年10月7日池建字第
    0990011785號違章建築查報單1件及照片2張（偵卷第19、20
    頁）等附卷可資佐證。因此，被告所陳A建物於97年11月底
    已經完工，堪以採信。是以A建物既早於97年11月底完工，
    當無繼續施工行為，自無可能再行勒令其停工。
八、如前所述，A建物早於97年11月底完工，距離金沙鎮公所發
    現違章之B建物時之99年8月3日，相距達1年8月餘。且依前
    述照片比對結果，A建物與B建物，不但建築時間相距太久，
    建築形式、材料亦不相同，顯然分屬二個獨立不同之建物，
    B建物並非A建物之擴建，自無證據顯示被告前後建造A建物
    及B建物，係出於單一之決意，並無刑法上接續犯之適用。
九、被告建造A建物及B建物之行為，既屬個別獨立之違章行為，
    則金門縣政府對A建物勒令停工之行政處分，其效力自不及
    於B建物，亦即不得視為對B建物第一次勒令停工之行政處分
    。因此，金門縣政府於99年8月10日以府建管字第099005461
    3號函，對B建物勒令停工，充其量僅係第一次對B建物勒令
    停工之行政處分，被告縱然繼續施工，自不符合建築法第93
    條第1項規定必須經第二次勒令停工，經制止不從之犯罪構
    成要件，自難課予被告該條項之罪責。乃原審未予詳察，逕
    以簡易判決論處被告罪刑，容有未恰。被告否認犯罪，指摘
    原判決不當，為有理由，應由本院合議庭將原判決撤銷，改
    依通常程序為第一審判決，並諭知被告無罪之判決。
據上論斷，應依刑事訴訟法第455條之1第1項、第3項、第369條
第1項前段、第364條、第451條之1第4項但書第3款、第452條、
第301條第1項，判決如主文。
本案經檢察官張漢森到庭執行職務。
中    華    民    國   100    年    3     月    9     日
                  刑事庭審判長  法  官  康樹正
                                法  官  范坤棠
                                法  官  許嘉容
以上正本證明與原本無異。
如不服本判決，應於判決送達後10日內提出上訴書狀。
                                書記官  徐佩鈴
中    華    民    國   100    年    3     月    9     日